---
title: "A1"
author: "Clara Braga"
date: "02/04/2022"
output:
  word_document: default
  pdf_document: default
---

```{r}
library(tidyverse)
library(gapminder)
library(readr)
library(readxl)
library(here)
```

2) Quantitativas: 4
Qualitativas: 2

3)
```{r}
glimpse (Japan)
gapminder %>% rename(BONEKINHA = lifeExp, beyonce = pop, molon_meu_marido = year)

```
4)
```{r}
gapminder %>% mutate(pib = pop*gdpPercap) %>% mutate(redpercap = pop/pib)

```

5) Para averiguar e expandir os ddos referentes ao Japão, visto que até hoje é o aís com maior longevidade (BBC NEWS, 2017) e anos apresentados são correlatos com o amplo avanço tecnoloógico e social do país, como visto em obras audiovisuais como a Viagem de Chihiro.

6)
```{r}
gapminder %>% filter(year==1992) %>% summarise(median(lifeExp), mean(lifeExp))

```


```{r}
gapminder %>% filter(year==1952) %>% summarise(median(lifeExp), mean(lifeExp))
```

7) Comparação entre o começo da abertura do país para a cultura ocidental e começo da produção acelerada da tecnologia (principalmente após anos de penumbra, visto o quanto a Segunda Grande Guerra afetou toda nação e seus setores econômicos); ademais, a questão da crise imboliária (década de 90) não pareceu afetar drásticamente a qualidade de vida dos japoneses, mesmo com uma queda drástica do Produto Interno Bruto (PIB).

8)
```{r}
gapminder %>% filter(year==2002) %>% summarise(median(gdpPercap), mean(gdpPercap), max (gdpPercap)) 


data.frame(population) 
quantile(population$year,  probs = .25)
quantile(population$year, probs = .75)

```

9)
Para fazer uma média maior dos dados, resolvi manipular o banco de dados original (do qual reúne todos os países), para assim obter valores de probalidade maiores. A escolha entre população e países (num intervalo de 10 anos), seria para acompanhar o crescimento populacional nos anos 2000. Já a mediana,max e média reiterei o que já havia observado no banco "Japan", para entender a inicial recuperação da questão imobiliária supracitada.

Referência Bibliográfica 

Filho, Ernani Teixeira Torres. 1997. “A Crise Da Economia Japonesa Nos Anos 90: Impactos Da Bolha Especulativa”. Brazilian Journal of Political Economy 17 (1):5-19. https://centrodeeconomiapolitica.org.br/repojs/index.php/journal/article/view/1155.








